臺灣臺中地方法院民事判決
111年度訴字第1106號
原      告  陳茂松  
被      告  蔡明諺  
上列當事人間請求損害賠償事件，本院於民國111年7月8日言詞
辯論終結，判決如下：
    主    文
一、被告應給付原告新臺幣3萬元，及自民國111年5月6日起至清
    償日止，按週年利率百分之5計算之利息。
二、原告其餘之訴駁回。
三、訴訟費用由被告負擔百分之3，餘由原告負擔。 
四、本判決第一項得假執行。但被告如以新臺幣3萬元為原告預
    供擔保，得免為假執行。
五、原告其餘假執行之聲請駁回。 
    事實及理由
一、原告主張：
(一)原告主張之事實詳如附件起訴狀所載。
(二)原告依民法184條、195條規定，請求被告賠償原告精神慰撫
    金新臺幣(下同)100萬元。並聲明：被告應給付原告100萬元
    及自起訴狀繕本送達翌日起至清償日止，按年息5％計算之利
    息。原告願供擔保，請准為假執行之宣告。
二、被告抗辯：
　　伊承認有於109年10月19日毀損原告財物及罵原告髒話，但
　　並未恐嚇原告。原告其餘之主張均非事實等語。並聲明：原
    告之訴駁回。
三、得心證之理由：
(一)原告主張被告於109年10月19日清晨2點多，在臺中市○○區○
    村路00號旁，擊打原告設在臺中市○○區○村路00號及47號間
    用以相互阻隔之鐵皮圍牆，造成該鐵皮圍牆產生破洞及凹陷
    ，及對原告辱罵三字經幹你娘雞巴、龜仔子等語之事實，為
    被告所不爭執(見本院卷第45頁)，並有本院110年度中簡字
    第166號刑事判決(見本院卷第81-85頁)、本院110年度易字
    第2190號判決無罪及免訴部分之確定判決(見本院卷第92-93
    頁、第94-至95頁)在卷可稽，堪信屬實。又被告於本院110
    年度易字第2190號刑事案件審理中係辯稱伊於109年10月19
    日對原告稱快點去報案，不然你家會死人等語(見本院卷第8
    8頁)，且經該刑事案件審理法官勘驗錄音光碟結果，被告當
    日係對原告稱「叫警察來啦，快點啦，不然你性命會休去啦
    」等語(見本院卷第95頁)，有上開刑事確定判決在卷可按，
    被告確有對原告為「叫警察來啦，快點啦，不然你性命會休
    去啦」等語之恐嚇言詞，亦堪認定，被告空言否認此節，尚
    非可採。從而，被告有以上開言詞辱罵及恐嚇原告，而妨害
    原告名譽權及自由權之事實，即堪認定。
(二)原告主張被告於110年1月30日(起訴狀誤載為109年1月30日)
    ，駕車在臺中市○○區○○路00號前，毆打原告致原告受有右耳
    挫傷血腫暨撕裂傷、左側下胸壁挫擦傷、左側手肘挫傷併撕
    裂傷、左側手背挫擦傷併局部血腫暨左手中指撕裂傷、右側
    大腿、雙側膝部及右小腿挫傷併血腫等傷害之事實，有本院
    110年度中簡字第2470號刑事判決在卷可參(見本院卷第121-
    127頁)，並經本院調取本院111年度簡上字第69號刑事案卷
    核閱(參見本院卷第159-227頁、警察密錄器光碟見本院卷證
    物袋內)，堪信屬實。
(三)按因故意或過失，不法侵害他人之權利者，負損害賠償責任
    ；不法侵害他人之身體、健康、名譽、自由、信用、隱私、
    貞操，或不法侵害其他人格法益而情節重大者，被害人雖非
    財產上之損害，亦得請求賠償相當之金額，民法第184條第1
    項前段、第195條第1項前段定有明文。又民法上名譽有無受
    損害，應以社會上對個人評價是否貶損作為判斷之依據（最
    高法院90年台上字第646號判決意旨參照）。且按人格權受
    侵害時，以法律有特別規定者為限，得請求損害賠償或慰撫
    金；不法侵害他人之身體、健康、名譽、自由、信用、隱私
    、貞操，或不法侵害其他人格法益而情節重大者，被害人雖
    非財產上之損害，亦得請求賠償相當之金額。依上開規定，
    僅民法第195條第1項規定之人格權受侵害，方得請求加害人
    給付精神慰撫金。查，原告以上揭言詞負面形容詞指稱原告
    ，顯係對原告為不屑、輕蔑之意思，足令原告感到難堪，更
    使不特定之聽聞者對原告產生貶抑之評價，足以減損被上訴
    人之社會評價，自係故意不法侵害原告之名譽權。又被告以
    上開言詞恐嚇原告及傷害原告身體，則屬侵害原告之自由權
    及身體權。依上開說明，原告主張被告應就上開侵權行為負
    損害賠償責任，即屬有據。至原告因遭被告毀損財物致損失
    金錢及財物，其所受之損害，乃為財產權受損，並非人格權
    受損，揆諸前開規定，自無從就此部分請求被告賠償精神慰
    撫金，原告主張因遭被告毀損財物，依侵權行為損害賠償之
    法律關係，請求被告給付原告精神慰撫金部分，為無理由，
    應予駁回。
(四)按法院對於精神慰撫金之量定，應斟酌雙方之身分、地位、
　　資力與加害之程度及其他各種情形核定相當之數額。其金額
　　是否相當，自應依實際加害情形與被害人所受之痛苦及雙方
　　之身分、地位、經濟狀況等關係決定之（最高法院76年度台
　　上字第1908號、85年度台上字第460號判決意旨參照）。經
　　查，原告因被告前述故意侵權行為致受有名譽權受貶損及自
    由權受侵害之損害，確使其精神上遭受痛苦及衝擊。又被告
    上揭故意傷害原告之身體，致原告受有上開傷害，原告身體
    、精神承受痛苦，不言可喻。故原告請求被告給付精神慰撫
    金，自屬有據。爰審酌原告自陳國小畢業，無工作、收入等
    語(見本院卷第323頁)；被告自陳國小未畢業，得癌症已11
    年，靠身心障礙補助每月5700多元等語(見本院卷第323頁)
    ，並提出低收入戶證明為證(見本院卷第241頁)，佐以二造
    稅務電子閘門財產所得調件明細表所示之財產及收入狀況，
    並斟酌前述被告妨害原告名譽及恐嚇原告情狀、被告故意毆
    傷原告情狀、原告所受傷害之傷勢程度、對原告身心造成之
    痛苦及兩造之教育程度、經濟狀況等情，認為原告請求被告
    賠償其精神上損害100萬元尚屬過高，應以3萬元為適當(妨
    害原告名譽及恐嚇部分以8千元為適當，故意傷害原告部分
    以2萬2千元為適當)，逾此數額之請求部分不應准許。
(五)末按給付無確定期限者，債務人於債權人得請求給付時，經
    其催告而未為給付，自受催告時起，負遲延責任。其經債權
    人起訴而送達訴狀，或依督促程序送達支付命令，或為其他
    相類之行為者，與催告有同一之效力；遲延之債務，以支付
    金錢為標的者，債權人得請求依法定利率計算之遲延利息；
    應付利息之債務，其利率未經約定，亦無法律可據者，週年
    利率為5％，民法第229條第2項、第233條第1項前段及第203
    條定有明文。本件原告對被告之侵權行為損害賠償債權，為
    無確定期限之給付，是依前開規定，應自原告催告請求被告
    負損害賠償責任即起訴狀繕本送達被告之翌日，起算遲延利
    息。查本件起訴狀繕本於111年5月5日送達被告，有送達證
    書附卷可稽（見本院卷第37頁）。揆諸前揭說明，原告請求
    被告給付自111年5月6日起至清償日止，按週年利率5％計算
    之利息，自屬有據。
(六)原告其餘請求均無理由：　 
1、原告起訴所主張被告其餘侵權行為部分，均未舉證以實其說
   ，且查：
(1)原告主張被告於109年度搬入台中市○○區○○里○村路00號後，
   緣於109年10月18日上午在黃竹國小發放老人年金時，訴外人
   即鄰長林俊朗先將陳青妃之老人年金暫予保管，原告並幫忙
   協尋陳青妃係何人。詎被告竟於中午12點多在黃竹國小當場
   追打原告，復當眾侮辱原告稱原告偷領被告家的錢，及原告
   於7、8月間偷接被告家的水。被告復於同日下午2點，故意用
   車子堵住原告家出口，不給原告家出入（原告已報警處理強
   制罪）。又被告復於宏龍派出所謊言指控、由高姓警察製作
   刑事告訴狀，誣告原告於109年10月16日盜領被告之母親陳青
   妃之年金。被告所為不實指控犯有刑法誹謗罪、公然侮罪，
   另並犯有上開強制罪。又被告於109年12月21日晚上6點30分
   ，駕駛沒有牌照的汽車回來，於車上拿出摔棍要追打原告。
   復於110年1月30日中午(即該日傷害原告後)，切斷原告住家
   的電源長達5小時，剪掉原告監視器1個，及撞壞原告大門小
   門的監視器。被告犯有有刑法第278條重傷罪及353條毀損罪
   云云部分，業經臺中地方檢察署檢察官以110年度偵字第713
   、5751、9926、10300、25961號、臺灣高等檢察署臺中檢察
   分署以111年度上聲議字第16號(見本院卷第61-76頁)；臺中
   地方檢察署檢察官以110年度偵字第4125號(見本院卷第77-80
   頁)為不起訴處分確定，有上開不起訴處分書在卷可按。
(2)原告主張被告於109年12月1日1點57分至2點間，駕駛黑色轎
   車回來打電話給宏龍派出所謊稱有槍擊案、並有23發子彈，
   半夜兩點進入被告家外面對門開槍、原告和被告碰面，並對
   被告說：對你的門開槍剛好而已之不實在等語之指控，被告
   犯有刑法168條偽證罪部分，業經臺中地方檢察署檢察官以11
   1年度偵字第4294號、臺灣高等檢察署臺中檢察分署以111年
   度上聲議字第752號為不起訴處分確定(見本院卷第105-111頁
   )，有上開不起訴處分書在卷可憑。
2、基上，原告主張其此部分權利受侵害，請求被告賠償精神慰 
    撫金部分，均屬無據。
四、綜上所述，原告依民法第184條第1項前段、第195條第1項前
    段規定，請求被告給付3萬元，及自111年5月6日起至清償日
    止之法定遲延利息，為有理由，應予准許；逾此部分之請求
    ，為無理由，應予駁回，其假執行之聲請，亦失所附，應併
    予駁回。
五、本判決第1項所命給付金額未逾50萬元，依民事訴訟法第389
    條第1項第5款規定，應依職權宣告假執行。另為衡平被告之
    利益，並依民事訴訟法第392條，依職權宣告免為假執行之
    擔保金額。
六、本件事證已臻明確，兩造其餘攻擊、防禦方法及所提證據，
    經審酌均於判決結果無影響，爰不予逐一論駁，併此敘明。
七、訴訟費用負擔之依據：民事訴訟法第79條。　　
中　　華　　民　　國　　111 　年　　8 　　月　　12　　日
                  民事第二庭    法  官  江奇峰
以上正本係照原本作成。
如對本判決上訴，須於判決送達後20日內向本院提出上訴狀。如
委任律師提起上訴者，應一併繳納上訴審裁判費。
中　　華　　民　　國　　111 　年　　8 　　月　　15　　日
                                書記官  黃雅慧